【裁判字號】    97,易,313
【裁判日期】    971106
【裁判案由】    竊盜等
【裁判全文】
臺灣花蓮地方法院刑事判決       97年度易字第313號
公  訴  人  臺灣花蓮地方法院檢察署檢察官
被      告  甲○○
                    （現於臺灣花蓮監獄另案執行中）
            乙○○
                    （現於臺灣花蓮監獄另案執行中）
            丁○○
上列被告因竊盜等案件，經檢察官提起公訴（97年度偵字第3396號）
，本院判決如下：
    主  文
甲○○竊盜，累犯，處有期徒刑陸月，如易科罰金，以新台幣壹
仟元折算壹日。
丁○○故買贓物，處有期徒刑肆月，如易科罰金，以新台幣壹仟
元折算壹日。
乙○○無罪。
    事  實
一、甲○○前因竊盜案件，經本院94年度訴字第128號判決判處
    有期徒刑1年6月確定，經減刑後與恐嚇、毒品等案件，由本
    院96年度聲減字第42號裁定應執行有期徒刑1年8月，嗣於民
    國96年8月9日縮刑期滿執行完畢，仍不知悔改，於97年4月
    間某日，意圖為自己不法之所有，駕駛車號HF-9178號自小
    客車，搭載不知情之女友乙○○至花蓮縣壽豐鄉台11丙線公
    路東華大橋南端附近北上車道東邊產業道路後，單獨下車徒
    手扯斷台灣電力公司所有之電纜線約50公尺而竊取之，並持
    至花蓮縣花蓮市○○街472號「大興資源回收場」出售，丁○○明知該電纜線為來路不明之贓物，故未要求甲○○出具
    廢棄物資源回收切結書，亦未登載在登記簿上，即以低價新
    台幣（下同）4百餘元買受，嗣經乙○○於同年5月21 日向
    警檢舉查獲。
二、案經花蓮縣警察局吉安分局報告台灣花蓮地方法院檢察署檢
    察官偵查起訴。
    理  由
壹、有罪部分：
一、證據能力：按被告以外之人於審判外之言詞或書面陳述，除
    法律有規定者外，不得作為證據，又被告以外之人於審判外
    之陳述，雖不符前四條之規定，而經當事人於審判程序同意
    作為證據，法院審酌該言詞陳述或書面陳述作成時之情況，
    認為適當者，亦得為證據。當事人、代理人或辯護人於法院
    調查證據時，知有第159條第1項不得為證據之情形，而未於
    言詞辯論終結前聲明異議者，視為有前項之同意，刑事訴訟
    法第159條第1項、第159條之5分別定有明文。查：被告甲○○、乙○○、丁○○於警詢之供述，其內容中涉及指述其他
    2名共同被告犯罪之部分，對於其他共同被告仍屬被告以外
    之人於審判外之陳述，又證人即台灣電力公司壽豐服務所業
    務高級技術專員丙○○於警詢之證詞，原則上均不具證據能
    力，惟經當事人同意作為證據，且經核做成之狀況並無不適
    當之情形，是依上開規定，均有證據能力，合先敘明。
二、上開事實，業據被告甲○○坦承不諱，核與目擊證人乙○○
    於本院證述情節大致相符，並有證人丙○○於警詢中證述該
    址PVC風雨線22m/m（銅玻璃電線）遭竊之事實可佐，被告甲○○之自白應與事實相符，而堪採信，被告丁○○雖矢口否
    認有何故買贓物之犯行，辯稱：我並不認識甲○○，也沒有
    向他購買電纜線云云，然證人即共同被告甲○○自警詢時起
    迄至本院對質時，均一致證述係將竊得之50公尺、約10公斤
    重之電纜線出售予丁○○本人（雖證人甲○○就價金部分，
    原於警詢中指稱係4百元，嗣於本院證稱為3百元而有些微不
    一致，然其於本院所述之金額，可能係事隔半年，記憶不清
    所致，應以其於警詢時所述金額較為可採，而此部分些微不
    一致，並不影響其證詞之可信度），被告丁○○自承與甲○○既素不相識，亦無怨隙，衡情被告甲○○並無於坦承竊盜
    犯行之外，另行攀誣被告丁○○之理，是其所述丁○○有買
    受贓物之事實，應堪認定。又被告丁○○於警詢時供述，平
    時收購資源回收品，均要設置登記簿及廢棄物資源回收切結
    書等語，然本件卻無上開紀錄可查，足認被告丁○○應係明
    知為贓物，故刻意違背營業常規，而未登載收購紀錄，另按
    證人丙○○所述，每公斤電纜線市價約160元，是被告丁○○以總價4百多元收購10公斤之電纜線，顯屬低於行情之價
    格，亦堪佐證其有贓物之認識，其所述並未購買贓物云云，
    不足採信。此外，復有現場照片14張附於警卷第31-37頁可
    參，被告甲○○竊盜犯行事證明確，堪以認定，應予依法論
    科。
三、核被告甲○○所為，係犯刑法第320條第1項之竊盜罪；被告
    丁○○所為，係犯刑法第349條第2項之故買贓物罪。原起訴
    書認被告甲○○係於97年3月間某日，徒手竊取電纜線50公
    尺，涉犯普通竊盜罪，嗣經公訴檢察官於本院97年10月29日
    第2次審判期日時，當庭更正犯罪事實為被告於97年4月間某
    日，攜帶堪作為兇器使用之破壞剪，竊取381.3公尺之電纜
    線，並更正起訴法條為刑法第321條第1項第3款之攜帶兇器
    竊盜罪，同時將被告丁○○故買之贓物電纜線數量，亦由50
    公尺更正為381.3公尺，惟查：
  (一)證人乙○○於本院證稱：97年4月初某日凌晨2、3點，被告
    甲○○載伊說要去志學地區找朋友，到了之後，伊也不知道
    甲○○在做什麼，因為那裡幾乎沒有電燈，甲○○下車時有
    沒有帶工具，伊也不知道，當時伊待在車上右前座，甲○○
    約隔10幾分鐘後回到車上，回來時帶了1綑電線放在後車廂
    ，伊在吉安分局檢舉甲○○用破壞剪剪了約6根電線桿長度
    的電線，花了半個多小時，是伊猜想拉下電線要用到破壞剪
    ，但伊並沒有看到破壞剪，平常車上也沒有放破壞剪，開車
    要離開時，甲○○開了車燈，伊才看到有6根電線桿上面的
    電線有被扯過的痕跡，伊只知道甲○○是拿了1綑電線上車
    等語明確，而乙○○因其前男友甲○○強迫伊陪同前往行竊
    現場，心生不滿，故於97年5月21日前往花蓮縣警察局吉安
    分局偵查隊舉發甲○○本案犯行之事實，業據其於警詢時證
    述明確，是證人乙○○既對被告甲○○素有怨隙，其於警詢
    中所述對甲○○不利之證詞，即難遽信，其復於本院作證時
    明確表示警詢中所述被告甲○○使用破壞剪行竊之情節，純
    係其所推測，並非親眼見聞，亦非基於實際經驗所為推測，
    是依刑事訴訟法第160條之規定，已難認有證據能力，自不
    能據此認定被告甲○○確有攜帶破壞剪之行為。至證人乙○○所述，伊於離開現場時，看到有6根電線桿上面的電線有
    被扯過的痕跡云云，然核警卷內所附現場照片，並無法判讀
    有6根電線桿之電纜線遭扯過之痕跡，且其中1根電線桿之3
    根電纜線垂斷處，明顯高於台電公司之工程車頂（見照片編
    號4），據證人乙○○所述，當時係三更半夜，並無燈光，
    其坐於右前座，是否可能僅憑藉車頭燈，於駕車離開現場之
    瞬間，清楚看到、點數路旁電線桿上電線狀況，實不無可疑
    ，且因其並未看到被告甲○○行竊經過，是縱使確實有6根
    電線桿之電纜線有遭扯過之痕跡，亦不能認定均係被告甲○○當夜所為，尚難對被告甲○○為不利之認定。又證人乙○○所述，被告甲○○僅攜帶1綑電纜線上車之事實，與被告
    甲○○所述僅竊取約50公尺電纜線之事實，較為相符，被告
    甲○○辯稱竊取之電纜線數量為約50公尺，尚非無稽。
  (二)又證人丙○○遲至97年5月6日始發現遭竊電纜線之事實，距
    離被告甲○○於同年4月間行竊時已相距多時，期間不無遭
    他人另行破壞、竊取電纜線之可能，且證人丙○○證稱：每
    支電線桿間隔40-50公尺，不能超過50公尺等語，是若要竊
    取381.3公尺之電纜線，需有8段電線桿之間隔（即起碼9支
    電線桿上之電纜線遭竊），依警卷所附現場照片，電纜線所
    在位置甚高，實難想像被告甲○○能在未憑扶梯等工具之協
    助下，在短短10到20分鐘內，攀爬到9根電線桿上方，徒手
    竊取長達381.3公尺之電纜線，是尚難僅憑證人丙○○所述
    電纜線遭竊數量為381.3公尺之客觀事實，即推論均係被告
    甲○○於97年4月間某日所竊取。
  (三)綜上，本院認檢察官所舉證據，尚不足以證明被告甲○○攜
    帶兇器破壞剪，竊取長達381.3公尺之電纜線之事實，惟於
    社會基礎事實同一之範圍內，應由本院諭知變更起訴法條為
    刑法第320條第1項，且既無法認定被告甲○○竊取之數量高
    達381.3公尺，其出售予丁○○之贓物數量，亦無法認定為
    381.3公尺，而應為約50公尺，均附此敘明。
四、被告甲○○有如前所述經執行有期徒刑完畢之事實，有台灣
    高等法院被告前案紀錄表乙份附卷可稽，其於5年內故意再
    犯本案有期徒刑以上之罪，為累犯，應依刑法第47條第1項
    之規定加重其刑。爰審酌被告甲○○前有竊盜、妨害風化、
    妨害自由、賭博、麻藥等多次前科，素行不佳，為國小畢業
    之中年無業男子，本得自食其力，賺取生活所需，竟貪圖小
    利，徒手拔取台電公司之電纜線，竊取數量約50公尺非鉅，
    被告丁○○為經營資源回收場之業者，對於回收物品之項目
    、價格、手續應有專業知識，竟刻意未留紀錄並低價收購甲○○所出售之電纜線，惡性非輕，及犯罪後被告甲○○自警
    詢時起坦承犯行，態度尚佳，被告丁○○自始矢口否認犯行
    ，態度不佳等一切情狀，分別量處如主文所示之刑，併諭知
    易科罰金之折算標準。
貳、無罪部分：
一、公訴意旨另以：被告乙○○與甲○○共同基於意圖為自己不
    法所有之犯意聯絡，於97年4月間某日，由甲○○開車載乙○○至花蓮縣壽豐鄉台11丙線公路東華大橋南端附近北上車
    道東邊產業道路，攜帶兇器破壞剪，一同竊取台灣電力公司
    所有之電線約381.3公尺，因認被告乙○○係犯刑法第321第
    1項第3款攜帶兇器加重竊盜罪嫌（業經公訴檢察官於審理時
    更正起訴犯罪事實及所犯法條）。
二、按犯罪事實應依證據認定之，無證據不得認定犯罪事實，又
    不能證明被告犯罪者，應諭知無罪之判決，刑事訴訟法第15
    4條第2項、第301條第1項分別定有明文。次按認定犯罪所憑
    之證據，雖不以直接之證據為限，間接證據亦包含在內，然
    而無論直接證據或間接證據，其為訴訟上之證明，須於通常
    一般人均不致有所懷疑，而得確信其為真實之程度者，始得
    據為有罪之認定，倘其證明尚未達於此一程度，而有合理之
    懷疑存在時，事實審法院復已就其心證上理由予以闡述，敘
    明其無從為有罪之確信，因而為無罪之判決，尚不得任意指
    為違法；又刑事訴訟法第161條已於91年2月8日修正公布，
    修正後同條第1項規定：檢察官就被告犯罪事實，應負舉證
    責任，並指出證明之方法。因此，檢察官對於起訴之犯罪事
    實，應負提出證據及說服之實質舉證責任。倘其所提出之證
    據，不足為被告有罪之積極證明，或其闡明之證明方法，無
    從說服法官以形成被告有罪之心證，基於無罪推定之原則，
    自應為被告無罪判決之諭知，最高法院76年臺上字第4986號
    、92年臺上字第128號分別著有判例可資參照。
三、訊據被告乙○○堅詞否認有何共同竊盜犯行，辯稱：「我有
    坐在車上，但是我並沒有偷，我是在睡夢中被甲○○叫起來
    跟他去，當時是三更半夜，我也不知道他下車做什麼？」等
    語。檢察官認被告乙○○涉犯竊盜犯嫌，無非係以證人即共
    同被告甲○○於警詢之證詞為其唯一證據。惟查：證人甲○○於本院證稱：「我是自己一個人去偷，那時我被吉安分局
    借提，本來不承認行竊，但是偵查員給我看乙○○指證我的
    筆錄，我就報復她，才說她跟我一起去偷，她那天是有跟我
    一起去，但她並不知道我要去做什麼。」等語，而本案確實
    係因被告乙○○於97年5月21日至花蓮縣警察局吉安分局偵
    查隊舉發被告甲○○後，由警員前往花蓮監獄詢問被告甲○○而查獲，是證人甲○○所述因此挾怨報復被告乙○○乙節
    ，應堪採信，且若被告乙○○確涉嫌本案竊盜犯行，當無前
    往警局舉發而陷己於罪之動機，是其辯稱雖在場然不知情乙
    節，尚合常情，因已無證據足以認定被告乙○○有何普通竊
    盜犯行，自無可能構成攜帶兇器之加重竊盜罪，不另贅述。
    綜上，本件不能證明被告乙○○犯罪，復查無其他積極證據
    足以認定其犯罪，依上開規定及說明，此部分應為無罪之諭
    知。
本案經檢察官吳文正到庭執行職務。
據上論斷，應依刑事訴訟法第299條第1項前段、第300條、第301
條第1項前段，刑法320條第1項、第349條第2項、第47條第1項、
第41條第1項前段，刑法施行法第1條之1，判決如主文。
中    華    民    國    97    年    11    月    6     日
                  刑事第一庭  審判長法官  張健河
                                    法官  魏俊明
                                    法官  蕭一弘
以上正本證明與原本無異。
如不服本判決應於收受判決後10日內向本院提出上訴書狀，並應
應敘述具體理由。其未敘述上訴理由者，應於上訴期間屆滿後20
日內向本院補提理由書 (均須按他造當事人之人數附繕本)「切
勿逕送上級法院」。告訴人或被害人如對於本判決不服者，應具
備理由請求檢察官上訴，其上訴期間之計算係以檢察官收受判決
正本之日期為準。
中    華    民    國    97    年    11    月    6     日
                                    書記官
附錄本案所犯法條全文：
中華民國刑法第320條第1項（普通竊盜罪）
意圖為自己或第三人不法之所有，而竊取他人之動產者，為竊盜
罪，處5年以下有期徒刑、拘役或5百元以下罰金。
中華民國刑法第349條（普通贓物罪）
收受贓物者，處 3 年以下有期徒刑、拘役或 5 百元以下罰金。
搬運、寄藏、故買贓物或為牙保者，處 5 年以下有期徒刑、拘役
或科或併科 1 千元以下罰金。
因贓物變得之財物，以贓物論。


司法院資訊處製作；財團法人民間司法改革基金會備份。
